臺灣彰化地方法院北斗簡易庭民事判決
109年度斗簡字第369號
原      告  王錦銘  
被      告  億豪管理顧問股份有限公司

法定代理人  王子德  
訴訟代理人  理勤孝  
上列當事人間債務人異議之訴事件，本院於民國110年4月6日言
詞辯論終結，判決如下：
    主  文
確認臺灣臺中地方法院107 年度司促字第30913號支付命令所載
命原告給付被告之債權，於超過「新臺幣肆仟伍佰元，並賠償督
促程序費用新臺幣伍佰元」部分請求權不存在。
被告所持上開支付命令暨確定證明書，於超過「新臺幣肆仟伍佰
元，並賠償督促程序費用新臺幣伍佰元」部分，不得對原告為強
制執行。
本院一○九年度司執字第四一六九四號清償債務強制執行事件，
對原告所為之強制執行程序，於超過「新臺幣肆仟伍佰元，並賠
償督促程序費用新臺幣伍佰元」之範圍，應予撤銷。
原告其餘之訴駁回。
訴訟費用新臺幣壹仟元，其中新臺幣壹佰肆拾捌元由被告負擔，
其餘由原告負擔。
    事實及理由
一、原告主張：被告自遠傳電信股份有限公司（下稱遠傳電信公
    司）受讓其對原告之電信費用等債權，並向臺灣臺中地方法
    院聲請核發107年度司促字第30913號支付命令（下稱系爭支
    付命令），並持之對原告聲請強制執行，經本院以109 年度
    司執字第41694號清償債務強制執行事件（下稱系爭執行事
    件）受理在案，該系爭支付命令所載新臺幣(下同)30,320元
    及其遲延利息之債權，已罹於民法第127 條第8 款規定之2 
    年短期時效，原告自得拒絕給付，縱認專案補貼款屬違約金
    亦應隨主權利消滅而消滅。爰依強制執行法第14條之規定提
    起本件訴訟等語。並聲明：㈠系爭支付命令所載之債權請求
    權不存在。㈡被告不得持系爭支付命令及確定證明書為執行
    名義執行原告之財產。㈢系爭執行事件之執行程序應予撤銷
    。
二、被告則以：
    被告對於系爭支付命令所載關於電信費用7,751元已罹於2 
    年時效沒有意見，然對於系爭支付命令所載關於專案補貼款
    22,569元性質上屬提前終止租約之違約金，應適用民法第12
    5 條規定之15年消滅時效規定，尚未罹於時效規定等語，並
    聲明：原告之訴駁回。
三、本院之判斷：
  ㈠按債務人對於支付命令未於法定期間合法提出異議者，支付 
    命令得為執行名義；債務人主張支付命令上所載債權不存在
    而提起確認之訴者，法院依債務人之聲請，得許其提供相當
    並確實之擔保，停止強制執行，民國104年7月1日修正公布
    、同年月3日施行之民事訴訟法第521條第1項、第3項分別定
    有明文。次按依強制執行法第14條規定，執行名義成立後，
    如有消滅或妨礙債權人請求之事由發生，債務人得於強制執
    行程序終結前，向執行法院對債權人提起異議之訴；執行名
    義無確定判決同一之效力者，於執行名義成立前，如有債權
    不成立或消滅或妨礙債權人請求之事由發生，債務人亦得於
    強制執行程序終結前提起異議之訴。準此，支付命令於修法
    後，縱因債務人未於法定期間內合法提出異議而告確定，亦
    僅有執行力而無與確定判決相同之既判力，債務人仍非不得
    就支付命令上所載債權之存否提起訴訟予以爭執，提起債務
    人異議之訴。本件被告係執系爭支付命令為執行名義聲請強
    制執行，經本院以系爭執行事件執行中，業據本院調取系爭
    執行事件卷宗核閱無訛，是原告提起本件債務人異議之訴，
    於法即無不合。
　㈡復按確認法律關係之訴，非原告有即受確認判決之法律上利
    益者，不得提起之，民事訴訟法第247條第1項前段定有明文
    。又所謂即受確認判決之法律上利益，係指法律關係之存否
    不明確，原告主觀上認其在法律上之地位有不安之狀態存在
    ，且此種不安之狀態，能以確認判決將之除去者而言，若縱
    經法院判決確認，亦不能除去其不安之狀態者，即難認有受
    確認判決之法律上利益，此有最高法院52年台上字第1240號
    判決意旨足參。原告主張兩造間並無本件債權之法律關係存
    在，其私法上地位，將因本件債權之存否而處於不安之狀態
    ，此不安之狀態得以確認判決將之除去，是原告提起本件訴
    訟，即有受確認判決之法律上利益。
　㈢本件原告於103年12月16、17日陸續向遠傳電信公司申請電信
    服務租用門號0000000000號、0000000000號，契約內容均載
    有專案補貼款之約定，而被告積欠遠傳電信公司電信費用共
    計30,320元（含電信費1,782元、5,969元，專案補貼款7,07
    3元、15,496元），被告自遠傳電信公司受讓上開債權，並
    向臺灣臺中地方法院聲請核發系爭支付命令，命原告應向被
    告給付30,320元，及自107年1月9日起至清償日止，按年息
    百分之5計算之利息，並賠償督促程序費用500元，被告並持
    系爭支付命令向本院聲請對原告強制執行，強制執行程序尚
    未終結等情，業據本院職權調取臺灣臺中地方法院系爭支付
    命令、本院系爭執行事件等卷宗核閱無訛，且有被告所提出
    之遠傳電信行動寬頻業務服務申請書、服務契約、電信費帳
    單等資料可證，復為兩造所不爭執，此部分事實堪認為實。
  ㈣按請求權，因15年間不行使而消滅。但法律所定期間較短者
    ，依其規定；左列各款請求權，因二年間不行使而消滅：八
    、商人、製造人、手工業人所供給之商品及產物之代價；時
    效完成後，債務人得拒絕給付，民法第125條、第127條第8
    款、第144條第1項分別定有明文。又按電信業者以提供行動
    通信網路系統發送、接收、傳遞電磁波之方式，供其用戶發
    送、傳輸或接收符號、信號、文字、影像、聲音、網路訊號
    ，並基此向其用戶按月收取通話費、上網費、月租費，則該
    行動通信網路系統自屬電信業者營業上供給之「商品」，且
    現今社會行動通信業務蓬勃發展，此類債權應有從速促其確
    定之必要性，應認電信業者所提供予用戶之行動通信網路系
    統，亦為民法第127條第8款所稱之「商品」，即有該條2年
    短期時效之適用（臺灣高等法院暨所屬法院92年法律座談會
    民事類提案第4號研討結果參照）。而主權利因時效消滅者
    ，其效力及於從權利，民法第146條定有明文。此從權利應
    包括已屆期之遲延利息在內。債務人於時效完成時，得行使
    抗辯權。一經行使抗辯權，該當權利之請求權即歸於消滅，
    從權利之時效雖未完成，亦隨之而消滅。此為時效制度之使
    然。債權受讓人之權利不得大於讓與人。已屆期之利息債權
    請求權，不因該當利息債權已讓與第三人而排除時效效力規
    定之適用（最高法院99年第5次民事庭會議決議可資參照）
    。又按已發生之違約金並非民法第146條所稱之從權利，其
    請求權與原本請求權各自獨立，消滅時效亦分別起算，原本
    請求權雖已罹於消滅時效，已發生之違約金請求權並不因而
    隨同消滅（最高法院97年度台上字第477號裁判意旨參照）
    。再按違約金既非定期給付之債務，與民法第126條所規定
    之性質不同，其時效為15年而非5年，亦無民法第145條第2
    規定之適用（最高法院98年度台上字第911號裁判意旨、107
    年度第3次民事庭會議決議可資參照）。
  ㈤上開門號電信費共計積欠電信費用30,320元（含電信費1,782
    元、5,969元，專案補貼款7,073元、15,496元），而電信費
    部分，核屬民法第127條第8款之商品，自應適用2年短期時
    效，原告主張上開門號之電信費1,782元、5,969元請求權已
    罹於前揭規定之2年短期時效，且為被告所不爭執，故被告
    就系爭支付命令所示電信費1,782元、5,969元之請求權歸於
    消滅。而被告電信費債權所生之遲延利息債權請求權，為從
    權利，亦歸於消滅。是原告為時效抗辯後，自得拒絕給付電
    信費債權及其遲延利息，故原告請求被告不得持系爭支付命
    令關於電信費1,782元、5,969元及其遲延利息之部分對原告
    為強制執行，及撤銷系爭執行事件關於1,782元、5,969元及
    其遲延利息部分之強制執行程序，為有理由。
  ㈥按當事人得約定債務人於債務不履行時，應支付違約金。違
    約金，除當事人另有訂定外，視為因不履行而生損害之賠償
    總額。其約定如債務人不於適當時期或不依適當方法履行債
    務時，即須支付違約金者，債權人除得請求履行債務外，違
    約金視為因不於適當時期或不依適當方法履行債務所生損害
    之賠償總額，民法第250條定有明文。是以，所謂違約金者
    ，係以確保契約之履行為目的，當事人約定債務人不履行債
    務時，應支付之金錢；且民法上之違約金有懲罰性質之違約
    金及賠償性質之違約金，而契約當事人約定債務人有不履行
    契約義務或不於適當時期履行時，債權人除得請求債務人支
    付違約金外，並得請求履行及不履行之損害賠償，為懲罰性
    質之違約金。如約定違約金為債務不履行時債務人所應賠償
    之數額，即為賠償額預定性違約金，亦即一旦有債務不履行
    情事發生，債權人即不待舉證證明其所受損害係因債務不履
    行所致及損害額之多寡，均得按約定之違約金，請求債務人
    支付。又按違約金，有懲罰之性質，有損害賠償之性質，本
    件違約金，如為懲罰之性質，於上訴人履行遲延時，被上訴
    人除請求違約金外，固得依民法第233條之規定，請求給付
    遲延利息及賠償其他之損害；如為損害賠償之性質，則應認
    為已就因遲延所生之損害，業依契約預定其賠償額，不得更
    依該條規定，請求遲延利息及賠償損害（最高法院62年度台
    上字第1394號判決要旨參照）。
　㈦本件原告申辦上開門號行動電話服務，因未繳款而違反電信
    服務契約遭遠傳電信公司提前終止，需負擔補償費乙節，有
    被告提出之上開行動寬頻業務服務申請書可證，而該行動寬
    頻業務服務申請書所約定之補償費用目的，應係遠傳電信公
    司於訂約時提供優惠服務，使用戶得於申辦門號時即可以優
    惠價格取得電信服務，為限制用戶取得專案電信服務後，於
    短時間內隨意終止契約，或累計已繳納帳單金額不多，使電
    信公司賺取的電信費利益，低於其低價出售或贈與電信服務
    之成本，受有用戶債務不履行所致的損害，故事先約定用戶
    違約（即違反契約條款）時，需補償一定之金額，此應屬「
    賠償總額預定性之違約金」性質，惟該專案補貼款既為損害
    賠償總額預定之違約金，則依上揭說明，被告不得再就該部
    分請求遲延利息。
　㈧本件被告受讓原告積欠遠傳電信公司之電信費用請求權，雖
    因原告為時效抗辯，故該電信費請求權因已罹於2年之時效
    而消滅，但上開違約金債權既於兩造電信契約終止時即已發
    生，依前開說明，自非屬民法第146條所稱之從權利，是原
    告主張上開違約金債權亦屬電信費用債權已罹於時效而消滅
    ，自非可採。而本件原告為時效抗辯前，上開違約金債權即
    已發生，且已發生之違約金並非民法第146條所稱之從權利
    ，其請求權與電信費請求權各自獨立，其消滅時效應分別起
    算，從而，原告係於103年12月16日、17日陸續向遠傳電信
    公司租用上開門號，被告並自遠傳電信公司受讓上開違約金
    債權，並於107年11月19日聲請核發支付命令請求原告給付
    上開違約金債權，顯尚未逾15年之請求權時效。是原告主張
    上開違約金已罹於民法第127條第8款之2年短期消滅時效，
    提出時效抗辯及因從權利而消滅，尚不可採。
　㈨按約定之違約金額過高者，法院得減至相當之數額；當事人
    得約定債務人於債務不履行時，應支付違約金。違約金，除
    當事人另有訂定外，視為因不履行而生損害之賠償總額。其
    約定如債務人不於適當時期或不依適當方法履行債務時，即
    須支付違約金者，債權人除得請求履行債務外，違約金視為
    因不於適當時期或不依適當方法履行債務所生損害之賠償總
    額，民法第252條、第250條分別定有明文。惟依行動寬頻業
    務服務申請書所載門號0000000000號（約定連續使用電信服
    務至少36個月）、門號0000000000號（約定連續使用電信服
    務至少30個月），若於本專案合約期間內提前終止契約及違
    反限制資費，應繳交專案補償款。本件原告與遠傳電信公司
    間所訂立的補償金條款，是因為原告未繳款視為提前退租的
    違約金，核其性質，應該為損害賠償額預定性質的違約金，
    已如前述，而本院審酌上開門號0000000000、0000000000號
    所約定之期間、原告違約日數、原告原應繳納之專案補償款
    即違約金等情節，認被告所請求之違約金尚屬過高，應各酌
    減為1,500元、3,000元，方屬公允適當。
  ㈩綜上所述，原告依強制執行法第14條之規定，請求判決如主
    文第1、2、3項所示，均為有理由，應予准許；逾此範圍之
    請求，則屬無據，應予駁回。
四、本件事證已臻明確，兩造其餘攻擊防禦方法及舉證，核與判
    決結果無影響，爰不另一一論述，併此敘明。
五、訴訟費用負擔之依據：民事訴訟法第79條。本院依兩造之勝
    敗比例酌定訴訟費用負擔，爰判決如主文第5項所示。
中    華    民    國   110    年    4    月    20     日
                  臺灣彰化地方法院北斗簡易庭
                      法  官  楊鑫忠
以上正本係照原本作成。
如對本判決不服提起上訴，應於送達後20日內，向本院提出上訴
狀並表明上訴理由(須按對造人數附繕本) 。
中    華    民    國   110    年    4    月     20    日
　　　　　　　　　　　　　書記官  張清秀